臺灣臺南地方法院刑事判決
111年度易字第355號
公  訴  人  臺灣臺南地方檢察署檢察官
被      告  林玗蓁



選任辯護人  陳國瑞律師
上列被告因詐欺案件，經檢察官提起公訴（110年度偵字第20312
號），本院判決如下：
    主  文
林玗蓁犯非法由自動付款設備取財罪，處有期徒刑伍月，如易科
罰金，以新臺幣壹仟元折算壹日。
    事  實
一、林玗蓁係林岱瑢（於民國109年10月28日死亡）之姪女，於
    林岱瑢死後，明知自己並非林岱瑢之法定繼承人，竟藉保管
    林岱瑢所有之第一商業銀行帳號00000000000號帳戶（下稱
    本案第一銀行帳戶）之機會，意圖為自己不法之所有，基於
    非法由自動付款設備取財之犯意，於附表所示時間，在臺南
    市某等超商或銀行之自動櫃員機，擅自持本案第一銀行帳戶
    之提款卡插入自動櫃員機內，並輸入密碼，使該等自動櫃員
    機辨識系統誤判林玗蓁係該提款卡之有權使用人，而接續提
    領、轉帳如附表所示之款項共計新臺幣（下同）42萬元，以
    此不正方法由自動櫃員機取得該等款項得手。嗣因林岱瑢之
    繼承人林德昭發覺後報警處理，始循線查悉上情。
二、案經林德昭訴由臺南市政府警察局永康分局報告臺灣臺南地
    方檢察署檢察官偵查起訴。
    理  由
壹、關於證據能力之認定：
一、按被告以外之人於審判外之言詞或書面陳述，除法律有規定
    者外，不得作為證據，刑事訴訟法第159條第1項定有明文。
    查證人林德昭於警詢及偵查中未經具結之陳述，係被告以外
    之人於審判外之言詞陳述，且經被告林玗蓁及其辯護人爭執
    其證據能力（本院卷第97頁），本院審酌林德昭業已於本院
    審理期日以證人身分到庭接受交互詰問，且其於警詢及偵查
    中未經具結之陳述，並無刑事訴訟法第159條之1至第159條
    之4所規定得為證據之例外情形，是依上揭規定，應認證人
    林德昭於警詢及偵查中未經具結之陳述，均無證據能力。
二、本判決所引用其餘具傳聞證據性質之供述證據，檢察官、被
    告及其辯護人於本院準備程序時，均已明示同意有證據能力
    （本院卷第56至57、97頁），經本院審酌該等證據作成時之
    情況，並無違法取證或其他瑕疵，與本案待證事實均具有關
    聯性，亦無顯不可信之情況，認為以之作為證據應屬適當，
    依刑事訴訟法第159條之5第1項規定，均有證據能力。
三、另本判決所引用之非供述證據，與本案待證事實均具有證據
    關聯性，且無證據證明係公務員違背法定程序所取得，依刑
    事訴訟法第158條之4規定之反面解釋，亦均有證據能力。
貳、認定犯罪事實所憑之證據及理由：
一、訊據被告固坦承有於附表所示時間，持本案第一銀行帳戶之
    提款卡插入自動櫃員機，提領、轉帳如附表所示款項共計42
    萬元之事實，惟矢口否認有何非法由自動付款設備取財犯行
    ，辯稱：林岱瑢生前有將本案第一銀行帳戶提款卡及密碼交
    給我，要我在她死後將帳戶內的錢領出來作為喪葬費使用，
    我一開始不知道林岱瑢死後，這些錢不能擅自提領出來，後
    來發現不能把錢領出來，於109年11月2日已經將42萬元全數
    交予我父親林森源，並已全數歸還予林德昭，我沒有要將42
    萬元占為己有的意思云云；辯護人則以：林岱瑢生前因罹患
    癌症末期，將本案第一銀行帳戶提款卡交給被告，委託被告
    提款為其處理後事，則被告已得林岱瑢生前概括授權自第一
    銀行帳戶提款，又被告係無法律背景之人，其認為已獲林岱
    瑢生前概括授權提款，因辦理後事之需要，而自本案第一銀
    行帳戶提款，尚難認被告主觀上有犯罪之故意等語為被告辯
    護。
二、經查，被告為死者林岱瑢（於109年10月28日死亡）之姪女
    ，其並非林岱瑢之法定繼承人，而係由林岱瑢之二哥林德昭
    為法定繼承人（大哥林森源業已辦理拋棄繼承）等情，有臺
    南市永康分局復興派出所110報案紀錄單1份（警卷第155至1
    56頁）、林岱瑢之個人基本資料查詢結果單1份（本院卷第4
    1頁）、繼承系統表1份（警卷第53頁）、本院家事庭110年1
    月17日南院武家秀109司繼字第3821號書面通知之翻拍照片1
    張（警卷第57頁上圖）在卷可參；而被告於林岱瑢死後，於
    附表所示時間，持本案第一銀行帳戶之提款卡插入自動櫃員
    機，提領、轉帳如附表所示款項共計42萬元等情，亦有第一
    商業銀行總行110年7月5日一總營集字第68087號函暨所附本
    案第一銀行帳戶之開戶基本資料及109年10月29日至同年11
    月1日之交易明細1份（警卷第141至147頁）、第一商業銀行
    竹溪分行111年8月17日一竹溪字第00178號函暨所附本案第
    一銀行帳戶109年10月1日至同年11月30日交易明細1份（本
    院卷第139至142頁）、永豐商業銀行作業處110年8月11日作
    心詢字第1100806152號函暨所附被告所申辦帳號0000000000
    0000號帳戶之開戶基本資料（警卷第133至135頁）在卷可稽
    ，上開各情復為被告所不爭執（本院卷第127至128頁），是
    此部分事實先堪認定。
三、被告雖辯稱其經林岱瑢生前授權自本案第一銀行帳戶提款用
    以支出喪葬費用，主觀上並無不法所有意圖及犯意云云，惟
    查：
　㈠證人即林岱瑢之繼承人林德昭於本院審理時證稱：我沒有授
    權被告去處理林岱瑢的後事，林岱瑢死後喪葬費用都是我先
    行墊付，被告沒有支出任何喪葬費用，被告也不曾跟我說過
    林岱瑢生前有委託她幫忙辦理後事，也沒有提到林岱瑢有交
    代她從本案第一銀行帳戶提款支付喪葬費用的事情，我是因
    為我兒子林哲賢於109年10月30日22時許，在刷林岱瑢本案
    第一銀行帳戶存摺時，發現裡面的現金遭人領出及轉帳，我
    才知道被告擅自提領本案第一銀行帳戶內款項等語（本院卷
    第164、169、173、174、187至188、192頁）；另證人即被
    告父親林森源於本院審理時亦證稱：被告不曾跟我說過林岱
    瑢生前有交代她幫忙領錢處理後事等語（本院卷第199至200
    、202頁）；被告於本院準備程序時亦自承：我沒有跟林德
    昭或林威良提過我有從本案第一銀行帳戶提領款項要支付喪
    葬費用的事情，我於109年10月29日22時許，在臺南市○○區○
    ○街0巷00弄00號住處，與林德昭發生一些不愉快的事情，有
    爭吵，林德昭有打我，後來我就沒有處理喪葬事宜，我確實
    沒有支出過林岱瑢的喪葬費用等語（本院卷第50至52頁），
    足見被告確未曾於林岱瑢死後、家屬林德昭及林威良等人處
    理林岱瑢後事之際，向林德昭、林森源及林威良等人表明其
    曾受林岱瑢生前之託自本案第一銀行帳戶提款支付喪葬費用
    一情，倘如被告所辯，其自認受林岱瑢生前委託處理喪葬事
    宜而需自本案第一銀行帳戶提款支付喪葬費用，復有提領如
    附表所示款項而待用以付款，豈會未向當時處理林岱瑢後事
    之林德昭等人提及此事？此與常情顯然相悖；又被告如附表
    所示提款、轉帳時間分別為109年10月29日、30日、31日、
    同年11月1日，而被告自述其於109年10月29日22時許，與林
    德昭之間發生爭吵後，即未再處理喪葬事宜，倘如被告所辯
    ，其受託提款目的係為支付喪葬費用，則被告既未再參與後
    續喪葬事宜及相關費用支出，又何須再多次自本案第一銀行
    帳戶領出款項，甚至其中2筆款項係以轉帳至自己申辦之銀
    行帳戶方式領出？此非但與常情相違，反徵被告提款及轉帳
    之目的應非為支應喪葬費用之需，被告辯稱其受託提款以處
    理喪葬事宜云云，已難遽信。
　㈡再者，林岱瑢生前曾書寫關於死後保險理賠金運用之規劃，
    該手寫資料放置在林威良現居、其他家屬如被告及林德昭等
    人亦常來往之臺南市○○區○○街0巷00弄00號住處1樓客廳桌上
    等情，業據被告、證人林德昭均陳述在卷（本院卷第215至2
    17頁；本院卷第164至165、191頁），復有該手寫資料1份附
    卷可佐（偵卷第39至41頁），而觀諸該手寫資料之內容，林
    岱瑢就新光人壽相關保單保險理賠金之規劃，寫有「我自己
    喪葬費100萬去支牌位、法會等等...」之內容（偵卷第39頁
    ），可見林岱瑢生前就其喪葬相關費用已有事先規劃分配；
    反觀被告於本院準備程序時供稱：林岱瑢當時只有給我本案
    第一銀行帳戶之提款卡及密碼，沒有將存摺、印章交給我等
    語（本院卷第48頁），可見被告手上僅有本案第一銀行帳戶
    之提款卡，需操作自動櫃員機始得運用該帳戶內之款項，衡
    以一般銀行自動櫃員機多設有單筆提款金額及當日提款總金
    額上限，此為眾所周知之事實，而喪葬費用動輒數十萬元，
    一般委託他人在自己死後動用銀行帳戶內款項作為喪葬費用
    ，為支應大筆款項之花費，而不受限於自動櫃員機設定之提
    款金額上限，應會連同存摺、印章等物品一併交付，以便臨
    櫃提領大筆款項支應所需花費，則在林岱瑢事先已規劃就自
    身後事喪葬所需費用由部分之保險理賠金支應，而被告又僅
    保管帳戶提款卡及密碼之情形下，實無從認定被告所辯稱林
    岱瑢生前委託其自本案第一銀行帳戶內提領款項支付喪葬費
    用一情為真實。
　㈢辯護人雖舉證人鄭琮霖於110年7月4日警詢證稱：林岱瑢之前
    有交代一些事情、後事給被告等語（警卷第27至28頁）為證
    ，主張被告確有受林岱瑢生前委託處理後事云云。惟查，證
    人鄭琮霖與林岱瑢生前同居在臺南市○○區○○街0巷00號9樓之
    1住處，其雖於警詢時證述上情，惟其於警詢時亦證稱：「
    （問：林岱瑢交代何事給被告，此內容你是否知悉？）林岱
    瑢最主要是交代被告說若她走了，不能把我趕出去臺南市○○
    區○○街0巷00號9樓之1，另外還有交代被告一些保險金如何
    分配等，林岱瑢曾說詳細保險金額分配內容都有記錄在保單
    裡面，至於林岱瑢交代被告關於金錢誰應該分多少的事情我
    就不清楚了，被告有無照林岱瑢所交代的去做我也不清楚」
    ；「（問：經你查看永康區勝利街1巷45號9樓之1林岱瑢是
    否留有遺書或遺囑？）都沒有，林岱瑢生前我原本要幫她立
    ，但她堅持不要，她堅持要用保險單裡的受益人去分配」等
    語（警卷第28、30頁）；復於偵查中證稱：「（問：被告稱
    ，死者有將提款卡交給她，並且要她提領現金處理後事，你
    認為被告所稱是否有可能屬實？）我不知道」等語（偵卷第
    20頁），足見證人鄭琮霖對於林岱瑢實際上有無委託被告自
    本案第一銀行帳戶提款處理後事一情，並不知情，證人林德
    昭於本院審理時亦證稱：我沒有聽過鄭琮霖具體講說林岱瑢
    生前有交代什麼後事給被告等語（本院卷第190至191頁），
    自無從單憑證人鄭琮霖曾於警詢證稱「林岱瑢有交代後事給
    被告」一語，遽為被告確有受託提款處理後事之證明而為有
    利被告之認定，辯護人上開所辯，亦無足採。
　㈣辯護人另舉被告於109年11月2日將42萬元交予林森源，2人當
    時對話之錄音譯文為證，主張被告係主動聯繫林森源，交出
    所提領及轉帳如附表所示款項共計42萬元予林森源保管，足
    證被告主觀上無不法所有意圖及犯意云云。惟查，被告於提
    領、轉帳如附表所示款項之後，聯繫林森源告知其有領款，
    並將所領42萬元交予林森源保管，後續再交予林德昭之過程
    ，此據證人林森源於本院審理時證稱：被告當時打電話跟我
    說她有領錢，我跟她說林岱瑢已經往生了，不能領，錢要拿
    出來，我阻止她，我叫她拿錢回來等語在卷（本院卷第204
    至206頁），可見被告當時與林森源聯繫過程係表明自己有
    領錢之事，經林森源表示須將款項交出，始與林森源相約見
    面交款，並非主動聯繫林森源欲坦承自己誤領之行為，辯護
    人遽稱被告事後主動將款項交予林森源保管，以此主張被告
    主觀上無不法所有意圖及犯意云云，非但與事實不符，且以
    被告事後還款作為反推其於提款及轉帳行為當時無不法所有
    意圖及犯意，要屬無據。此外，被告於109年11月2日將42萬
    元交予林森源，2人當時對話之錄音內容，經本院當庭勘驗
    錄音光碟，被告就其所辯林岱瑢生前委託其提款支付喪葬費
    用之情，未置一語，反倒與林森源討論後續返還42萬元予林
    德昭時，要以林岱瑢生前允諾要用40萬元為其買車，向林德
    昭說明其提款之原委，有本院111年8月18日勘驗筆錄1份在
    卷可參（本院卷第114至126頁，其中第120、122、124頁）
    ，倘如被告所辯，其自認受林岱瑢生前委託處理喪葬事宜而
    需自本案第一銀行帳戶提款支付喪葬費用，何不直言坦白而
    徵求林德昭之諒解，反倒另以林岱瑢生前允諾買車為理由，
    欲強調此筆款項本該由其取得之意？益徵被告所辯稱林岱瑢
    生前委託其自本案第一銀行帳戶內提領款項支付喪葬費用云
    云，要屬臨訟卸責之詞，不足採信。
四、刑法第339條之2第1項之非法由自動付款設備取財罪，以行
    為人意圖為自己或第三人不法之所有，以不正方法由自動付
    款設備取得他人之物，為其構成要件；所謂「不正方法」，
    係指對自動付款設備為「冒充本人」之類似詐欺行為而言，
    包含無權使用他人提款卡操作自動付款設備之情形。本件被
    告雖經林岱瑢生前交付而保管本案第一銀行帳戶之提款卡，
    並經林岱瑢告知提款卡密碼，然其於林岱瑢死後，未經繼承
    人林德昭之同意或授權，即擅自持本案第一銀行帳戶提款卡
    插入自動櫃員機內輸入密碼提領、轉帳如附表所示款項，此
    經被告於本院準備程序時供稱：法律上我不是繼承人，我提
    領附表所示款項之前，沒有經過繼承人之同意等語明確（本
    院卷第47至48、51頁），自屬以不正方法由自動付款設備取
    得他人財物之行為；而被告明知自己並非林岱瑢之法定繼承
    人，未經繼承人林德昭之同意或授權，仍擅自提款、轉帳如
    附表所示款項，其主觀上具有不法所有意圖及犯意，應堪認
    定。
五、綜上所述，本案事證明確，被告上開非法由自動付款設備取
    財犯行洵堪認定，應依法論科。
參、論罪科刑：
一、核被告所為，係犯刑法第339條之2第1項之非法由自動付款
    設備取財罪。被告先後於附表所示時間，提領、轉帳如附表
    所示款項共計42萬元之行為，係基於非法由自動付款設備取
    財之單一目的，於密接之時間、地點接續為之，侵害同一法
    益，各行為之獨立性極為薄弱，在刑法評價上，以視為數個
    舉動之接續施行，合為包括之一行為予以評價，較為合理，
    應屬接續犯，僅論以一罪。
二、爰審酌被告不思循正當途徑取財，竟擅自提領及轉帳如附表
    所示款項，金額高達42萬元，所為誠值非難；復考量被告就
    提款及轉帳之客觀事實不予爭執，然否認主觀犯意之犯後態
    度，以及被告所提領及轉帳之款項已全數歸還林德昭等情，
    兼衡被告無任何前科紀錄之素行，有臺灣高等法院被告前案
    紀錄表在卷可查，暨其於本院審理時自述之智識程度及家庭
    經濟生活狀況（本院卷第217至218頁）等一切情狀，量處如
    主文所示之刑，並諭知易科罰金之折算標準。
肆、不予沒收之說明：
　　查被告提款、轉帳如附表所示金額共計42萬元，固屬其本案
    犯罪所得，惟該等款項業經被告繳出，而經林德昭同意暫由
    林威良保管，此據證人林德昭於本院審理時證述在卷（本院
    卷第190頁），應認被告業已將本案犯罪所得實際合法返還
    予林德昭，爰依刑法第38條之1第5項規定，不予宣告沒收。
據上論斷，應依刑事訴訟法第299條第1項前段，判決如主文。
本案經檢察官郭俊男提起公訴，檢察官羅瑞昌、黃信勇到庭執行
職務。
中　　華　　民　　國　　111 　年　　9 　　月　　27　　日
　　　　　　　　　刑事第十三庭  法  官  吳彥慧
以上正本證明與原本無異。
如不服本判決應於收受本判決後20日內向本院提出上訴書狀，並
應敘述具體理由。其未敘述上訴理由者，應於上訴期間屆滿後20
日內向本院補提理由書狀（均須按他造當事人之人數附繕本）「
切勿逕送上級法院」。 
　　　　　　　　　　　　　　　　書記官  張儷瓊
中　　華　　民　　國　　111 　年　　9 　　月　　28　　日
附錄本案論罪科刑法條：
中華民國刑法第339條之2第1項
意圖為自己或第三人不法之所有，以不正方法由自動付款設備取
得他人之物者，處3年以下有期徒刑、拘役或30萬元以下罰金。

附表：
編號 時間 方式 金額 轉入帳號 1 109年10月29日20時24分許 現金提款 2萬元 無 2 109年10月29日20時25分許 現金提款 2萬元 無 3 109年10月29日20時26分許 現金提款 2萬元 無 4 109年10月29日22時36分許 跨行轉帳 3萬元 林玗蓁申辦之永豐商業銀行帳號00000000000000號帳戶 5 109年10月30日0時35分許 現金提款 2萬元 無 6 109年10月30日0時36分許 現金提款 2萬元 無 7 109年10月30日0時38分許 現金提款 2萬元 無 8 109年10月30日0時39分許 現金提款 2萬元 無 9 109年10月30日0時40分許 現金提款 2萬元 無 10 109年10月30日2時53分許 跨行轉帳 3萬元 林玗蓁上開永豐商業銀行帳戶 11 109年10月31日0時10分許 現金提款 2萬元 無 12 109年10月31日0時11分許 現金提款 2萬元 無 13 109年10月31日0時12分許 現金提款 2萬元 無 14 109年10月31日0時13分許 現金提款 2萬元 無 15 109年10月31日0時14分許 現金提款 2萬元 無 16 109年11月1日0時23分許 現金提款 2萬元 無 17 109年11月1日0時24分許 現金提款 2萬元 無 18 109年11月1日0時25分許 現金提款 2萬元 無 19 109年11月1日0時26分許 現金提款 2萬元 無 20 109年11月1日0時27分許 現金提款 2萬元 無